臺灣高等法院高雄分院刑事判決　　　　96年度交上易字第50號
上　訴　人　臺灣高雄地方法院檢察署檢察官
被　　　告　甲○○
上列上訴人因被告公共危險等案件，不服臺灣高雄地方法院95年
度交易字第501 號中華民國96年2月15日第一審判決（ 起訴案號
：臺灣高雄地方法院檢察署95年度調偵字第54號），提起上訴，
本院判決如下：
     主  文
上訴駁回。
     事  實
一、甲○○於民國94年3 月27日晚上6 時20分許，騎乘車牌號碼
    XMR －111 號重型機車，沿高雄市○鎮區○○路由東往西方
    向行駛，行經上開路段508 號前時，本應注意在劃有分向限
    制線、禁止超車線、禁止變換車道線之路段，不得迴車，並
    應注意車前狀況，隨時採取必要之安全措施，而依當時情況
    並無不能注意之情事，竟疏未注意，貿然迴車到對向車道，
    適有乙○○騎乘車牌號碼ZFU ─943 號輕型機車，沿上開路
    段由西往東方向行駛，因閃避不及而遭撞擊，致乙○○人車
    倒地，並受有頭部外傷併腦挫傷、右眼挫傷、左手裂傷、右
    肩及四肢多處擦傷等傷害。
二、案經乙○○訴由高雄市政府警察局前鎮分局報告臺灣高雄地
    方法院檢察署檢察官偵辦起訴。
    理  由
壹、證據能力部分：
    被告以外之人於審判外之陳述，雖不符刑事訴訟法第159之1
    條至第159之4條之規定，而經當事人於審判程序同意作為證
    據，法院審酌該言詞或書面陳述作成時之情況，認為適當者
    ，亦得為證據，同法第159 之5 條第1 項定有明文。本件高
    雄市政府警察局舉發違反道路交通管理事件通知單、道路交
    通事故現場圖、道路交通事故調查報告表(一)(二)、阮綜合醫院
    生化檢驗報告單、邱綜合醫院診斷證明書、阮綜合醫院函、
    及高雄市政府交通局車輛行車事故鑑定委員會95年4 月3 日
    函各1 份，雖均屬傳聞證據，然被告及檢察官均同意作為證
    據，本院審酌該書面陳述作成之情況，核無違法取證或其他
    瑕疵，認為以之作為證據為適當，自均得作為證據，合先敘
    明。
貳、實體部分：
一、被訴過失傷害部分：
（一）訊據被告甲○○對於上揭時、地發生車禍，並致使告訴人
      乙○○受有前揭傷害之事實坦承不諱，核與證人即告訴人
      乙○○於原審審理中證述情節大致相符（見原審交易字卷
      第30頁），並有道路交通事故現場圖、道路交通事故調查
      報告表(一)、(二)及肇事現場照片16紙附卷可考（見原審交簡
      字卷第25-37 頁），且告訴人乙○○係因本件車禍致受有
      頭部外傷併腦挫傷、右眼挫傷、左手裂傷、右肩及四肢多
      處擦傷等傷害之事實，亦有邱綜合醫院診斷證明書1 紙在
      卷足佐（見94年偵字第17089號卷第20頁）。
（二）按汽車迴車時，在劃有分向限制線、禁止超車線、禁止變
      換車道線之路段，不得迴車；且駕駛人應注意車前狀況，
      並隨時採取必要之安全措施，道路交通安全規則第106 條
      第2 款、第94條第3 項分別定有明文。被告駕車自應注意
      上述規定，且依當時之狀況，並無不能注意之情事，被告
      竟疏於注意及此，擅自迴車復未注意車前狀況，以致肇事
      ，致使告訴人受有前揭傷害，足認被告確有過失，且其過
      失行為確使告訴人因而受有上開傷害，是被告之過失行為
      與告訴人所受傷害間，具有相當因果關係。
（三）肇事路段雖劃有快慢車道分隔線，惟快車道路段並未限制
      禁行機車，有道路交通事故調查報告表(一)及現場路段照片
      2 紙在卷可參（見原審交簡字卷第26頁、第30至31頁），
      是告訴人於該處快車道上騎乘機車，尚難認有何違規之處
      。且該路段之限速為50公里，亦為道路交通事故調查報告
      表(一)所明載，則觀之告訴人於原審審理中陳稱，當時車速
      為47至50公里左右（見原審交易字卷第31頁），尚在該路
      段所規定之速限範圍內，是就本件交通事故應認告訴人並
      無肇事責任，此亦為高雄市政府交通局車輛行車事故鑑定
      委員會鑑定意見所同認（見95年調偵字第54號第9 頁)。
（四）綜上所述，本件事證明確，被告過失傷害犯行堪以認定。
（五）核被告所為，係犯刑法第284 條第1 項前段過失傷害罪。
二、被訴公共危險部分：
（一）聲請簡易判決處刑意旨略以：被告甲○○明知酒後駕車易
      肇事致生危險，且飲酒後達不能安全駕駛程度者，不得駕
      車，竟仍在酒後已達無法安全駕駛動力交通工具程度之情
      形下，於94年3 月27日晚上6 時20分許，騎乘車牌號碼XM
      R －111 號之重型機車，沿高雄市○鎮區○○路由東往西
      方向行駛而肇事，經警送醫急救，並於醫院抽血檢測結果
      ，測得其血液中酒精濃度值為56MG/DL （換算呼氣中酒精
      濃度為每公升0 點28毫克），因認被告另涉犯刑法第185
      條之3 服用酒類不能安全駕駛動力交通工具而駕駛之罪嫌
      云云。
（二）按犯罪事實應依證據認定之，無證據不得認定犯罪事實；
      又不能證明被告犯罪或其行為不罰者，應諭知無罪之判決
      ，刑事訴訟法第154 條第2 項及第301 條第1 項分別定有
      明文。而認定犯罪事實所憑之證據，雖不以直接證據為限
      ，間接證據亦包括在內，然無論直接或間接證據，其為訴
      訟上之證明，須於通常一般之人均不致於有所懷疑，而得
      確信其為真實之程度者，始得據之為有罪之認定，倘其證
      明尚未達到此一程度，而有合理懷疑之存在時，即無從為
      有罪之認定，根據「罪證有疑，利於被告」之證據法則，
      即不得遽為不利於被告之認定，最高法院著有76年台上字
      第4986號判例可資參照。
（三）公訴人認被告涉犯刑法第185 之3 之公共危險罪嫌，無非
      係以被告酒後駕車在前揭時、地肇事，業據告訴人乙○○
      於警詢中指述纂詳，並有舉發違反道路交通管理事件通知
      單、道路交通事故調查報告表(一)(二)、道路交通事故現場圖
      、刑法第185 條之3 案件測試觀察紀錄表、阮綜合醫院醫
      學檢驗科生化檢驗報告單及現場照片18紙在卷，堪認被告
      已達不能安全駕駛動力交通工具之程度，為其論據。
（四）訊據被告堅詞否認有公共危險犯行，辯稱：我在公司有吃
      燒酒雞，沒有喝酒，當時酒測值尚未達不能安全駕駛之程
      度，且當時沒有發動引擎，係以人坐於機車上雙腳推機車
      之方式前進等語。
（五）經查：
    1.證人即告訴人乙○○於原審審理中證稱：當天我騎乘機車
      行駛於廣西路上，被告突然自我右手邊衝過來，與我發生
      互撞... 那一剎那1 秒鐘我有看到被告騎機車衝出來等語
      （見原審交易卷第30頁），參以兩車撞擊後雙方互受有傷
      害而倒地昏迷不醒，足認撞擊力道猛烈而強勁，倘被告確
      係以人坐於機車上雙腳推機車之方式前進，斷無造成如此
      強力撞擊力道之可能，告訴人乙○○於察覺被告車輛之際
      ，亦應有閃躲等應變措施之反應時間，是被告前揭辯詞並
      不足採。再參以本件肇事地點位於高雄市新光三越百貨後
      側巷道之繁榮地段，且肇事時間又係94年3 月27日週日晚
      間人潮擁擠時段，衡諸當時、地之車流量亦無容許被告以
      雙腳推機車之方式橫越寬達28.4公尺路口之可能，益徵被
      告當時係發動引擎駕車橫越馬路無疑。
   2. 惟按服用酒類不能安全駕駛動力交通工具之認定，參考德
      國、美國之認定標準，對於酒精濃度呼氣已達每公升0.55
      毫克或血液濃度達百分之0.11以上，肇事率為一般正常人
      之10倍，應認為已達不能安全駕駛之標準（法務部88年5
      月18日88年度法檢字第1669號函參照），則本件被告呼氣
      中酒精濃度為每公升0.28毫克，尚未達法務部函示之每公
      升0.55毫克以上不能安全駕駛動力交通工具標準。又參以
      酒精對於個人之影響，乃因個人之體質而有所差異，非可
      一概相提並論，是以，行為人是否因服用酒類，而達不能
      安全駕駛動力交通工具之程度，仍應由本院就行為人行為
      時一切主客觀情狀綜合判斷，而為具體之認定。
    3.參諸證人即告訴人乙○○於原審審理中證稱：在發生互撞
      前，並未發現被告騎車有搖晃或其他不穩之情形（見原審
      交易字卷第31頁），證人即被告雇主黃宗仁於原審審理時
      亦證稱：當天晚餐有提供燒酒雞，被告有吃燒酒雞，在被
      告離開前，我有基於營業之需求，對菜餚過剩之問題向被
      告瞭解，被告談話當時除臉色稍稍有一點紅外，說話神情
      舉止與平常表現並無不同，走路情況亦無異樣（見原審交
      易字卷第35-36 頁）等語，顯見被告在食畢燒酒雞後至肇
      事前之意識狀況、身體平衡能力均屬正常，並無減弱跡象
      ，故尚難認被告於肇事當時，已達不能安全駕駛動力交通
      工具之程度。
    4.再本件被告雖於酒後駕車時肇事，惟道路交通事故之發生
      ，或因駕駛人酒後不能安全駕駛而肇事，或因其本身駕駛
      未遵守道路交通安全規則而肇事，其肇事原因非一，縱使
      於肇事者未飲用酒精之情形下，交通事故亦經常發生，不
      能僅以有肇事事實之結果，即認被告已達不能安全駕駛之
      程度。又舉發違反道路交通管理事件通知單、道路交通事
      故調查報告表(一)、(二)、道路交通事故現場圖、刑法第185
      條之3 案件測試觀察紀錄表及照片等，均僅能證明被告肇
      事，尚不足以證明被告之飲酒已達不能安全駕駛之狀態，
      故尚乏積極證據以資證明被告有公訴人所指酒後不能安全
      駕駛之犯行。
    5.綜上所述，本件被告酒後駕車之行為，尚核與刑法第185
      條之3 服用酒類不能安全駕駛動力交通工具而駕駛罪之構
      成要件不該當，自難以該公共危險罪相繩。此外，復查無
      其他積極證據足資證明被告有何公共危險犯行，揆之上開
      法條規定及判例意旨，被告被訴服用酒類不能安全駕駛動
      力交通工具而駕駛罪自屬不能證明。
三、原審因而以不能證明被告犯服用酒類不能安全駕駛動力交通
    工具而駕駛罪，而為被告無罪之諭知，及認被告犯過失傷害
    罪罪證明確，因而適用刑法第2 條第1 項前段、第284 條第
    1 項、修正前第41條第1 項前段，罰金罰鍰提高標準條例第
    1 條前段，修正前罰金罰鍰提高標準條例第2 條規定，並審
    酌被告在劃有分向限制線路段迴車，且未注意車前狀況致告
    訴人受有前揭傷害，且車禍迄今未取得告訴人之諒解而達成
    和解，惟念其無前科，有臺灣高等法院被告全國前案紀錄表
    1 份在卷可按，且犯後坦認犯行等一切情狀，量處有期徒刑
    3 月，並諭知如易科罰金依修正前刑法第41條第1 項前段之
    規定，以銀元300 元即新台幣900 元折算1 日。（被告行為
    後，刑法業於94年2 月2 日修正公布部分條文，並於95年7
    月1 日生效施行，修正前刑法第41條第1 項前段規定：「犯
    最重本刑為5 年以下有期徒刑以下之刑之罪，而受6 個月以
    下有期徒刑或拘役之宣告，因身體、教育、職業、家庭之關
    係或其他正當事由，執行顯有困難者，得以1 元以上3 元以
    下折算1 日，易科罰金」，且被告行為時之易科罰金折算標
    準，依修正前罰金罰鍰提高標準條例第2 條前段之規定，本
    係就其原定數額提高為100 倍折算1 日，故被告行為時之易
    科罰金折算標準乃以銀元300 元折算1 日，經折算後應以新
    臺幣900 折算為1 日。惟修正後刑法第41條第1 項前段則改
    以：「犯最重本刑為5 年以下有期徒刑以下之刑之罪，而受
    6 個月以下有期徒刑或拘役之宣告者，得以新臺幣1 千元、
    2 千元或3 千元折算1 日，易科罰金」，乃就易科罰金之折
    算標準予以提高，新舊法比較結果，當以修正前之規定較有
    利於被告，依刑法第2 條第1 項前段規定，應適用修正前刑
    法第41條第1 項前段規定，定其折算標準，附此敘明。）其
    認事用法，核無不合，量刑亦屬允當。公訴人上訴意旨指摘
    原判決就過失傷害部分量刑過輕，就服用酒類不能安全駕駛
    動力交通工具而駕駛部分未為有罪判決為不當，均無理由，
    應予駁回。
據上論斷，應依刑事訴訟法第368條，判決如主文。
本案經檢察官羅建勛到庭執行職務。
中　　華　　民　　國　　96　　年　　5 　　月　　30　　日
                  刑事第五庭    審判長法  官  翁慶珍
                                      法  官  范惠瑩
                                      法  官  陳  箐
以上正本證明與原本無異。
不得上訴。
中　　華　　民　　國　　96　　年　　5 　　月　　30　　日
　　　　　　　　　　　　　　　　　　　書記官  魏文常
附錄本判決論罪科刑法條：
中華民國刑法第284條
（過失傷害罪）
因過失傷害人者，處 6 月以下有期徒刑、拘役或 5 百元以下罰
金，致重傷者，處1 年以下有期徒刑、拘役或5 百元以下罰金。
從事業務之人，因業務上之過失傷害人者，處 1 年以下有期徒刑
、拘役或1 千元以下罰金，致重傷者，處 3 年以下有期徒刑、
拘役或2 千元以下罰金。
